臺灣彰化地方法院民事判決
110年度小上字第39號
上  訴  人  許暐羚  

被  上訴人  林明宏  
上列當事人間損害賠償事件，上訴人對於中華民國110年10月27
日本院彰化簡易庭110年度彰小字第572號第一審判決提起上訴，
本院判決如下：
    主  文
上訴駁回。
第二審訴訟費用新臺幣壹仟伍佰元，由上訴人負擔。  
    理  由
一、按關於請求給付金錢或其他代替物或有價證券之訴訟，其標
    的金額或價額在新臺幣（下同）10萬元以下者，適用小額程
    序；而對於小額訴訟之第一審裁判之上訴，非以其違背法令
    為理由，不得為之，民事訴訟法第436 條之8 第1 項、第43
    6 條之24第2 項分別定有明文。所謂判決違背法令，係指原
    判決有不適用法規或適用不當之情形，若僅係取捨證據、認
    定事實等屬於原審法院職權行使之事項，除有認定違法之情
    形外，尚不生違背法令之問題。又民事訴訟法第469條第6款
    「判決不備理由或理由矛盾」並未在同法第436條之32第2項
    準用之列，自不得以此為由，指摘小額程序之第一審判決當
    然違背法令。再按小額程序之第二審判決，依上訴意旨足認
    上訴為無理由者，得不經言詞辯論為之，民事訴訟法第436
    條之29第2款定有明文。
二、查被上訴人於原審主張其因遭詐騙集團成員以電話佯稱係其
    友人急需用款云云，致其陷於錯誤而匯款8萬元至上訴人之
    帳戶，故訴請上訴人賠償8萬元等語。因訴訟標的金額為10
    萬元以下，原審乃依小額訴訟程序審理，並依民法第184條
    第1項前段、第197條規定，判決命上訴人給付被上訴人8萬
    元及其法定遲延利息。上訴人對原判決不服，提起上訴，上
    訴意旨略以：被上訴人至少於104年6月30日以前發現遭詐騙
    ，然迄今未撤銷因遭詐欺而匯款8萬元與上訴人之意思表示
    ，已超過1年之除斥期間，不得依民法第92條規定撤銷其意
    思表示。而被上訴人應先撤銷其意思表示，始得對上訴人行
    使不當得利返還請求權，然被上訴人已無法撤銷其受詐欺之
    意思表示，是被上訴人已無可能依民法第179條規定，請求
    被上訴人返還8萬元。原審判決對於上訴人主張之被上訴人
    無法撤銷其受詐欺之意思表示之抗辯未置一詞，除法律見解
    顯然有誤外，亦有判決不備理由之當然違背法令事由云云。
三、按損害賠償之義務人，因侵權行為受利益，致被害人受損害
    者，於前項時效完成後，仍應依關於不當得利之規定，返還
    其所受之利益於被害人；無法律上之原因而受利益，致他人
    受損害者，應返還其利益。雖有法律上之原因，而其後已不
    存在者，亦同，民法第184條第1項、第197條第2項、第179
    條分別定有明文。又不當得利依其類型可區分為「給付型之
    不當得利」與「非給付型不當得利」，前者係基於受損人之
    給付而發生之不當得利，後者乃由於給付以外之行為（受損
    人、受益人、第三人之行為）或法律規定或事件所成立之不
    當得利。在「給付型之不當得利」固應由主張不當得利返還
    請求權人（受損人），就不當得利成立要件中之「無法律上
    之原因」負舉證責任；惟在「非給付型之不當得利」中之「
    權益侵害之不當得利」，由於受益人之受益非由於受損人之
    給付行為而來，而係因受益人之侵害事實而受有利益，因此
    祇要受益人有侵害事實存在，該侵害行為即為「無法律上之
    原因」，受損人自不必再就不當得利之「無法律上之原因」
    負舉證責任，如受益人主張其有受益之「法律上之原因」，
    即應由其就此有利之事實負舉證責任。又「非給付型之不當
    得利」中之「權益侵害之不當得利」，凡因侵害取得本應歸
    屬於他人權益內容而受利益，致他人受損害，欠缺正當性，
    亦即以侵害行為取得應歸屬他人權益內容之利益，而從法秩
    權益歸屬之價值判斷上不具保有利益之正當性者，即應構成
    「無法律上之原因」而成立不當得利（最高法院100年度台
    上字第899號民事裁判意旨參照）。
四、查上訴人提供其申設之銀行帳戶幫助詐欺集團，由詐欺集團
    成員向被上訴人施用詐術，被上訴人因而匯款8萬元至上訴
    人申設之帳戶等事實，為原審所認定。上訴人既以幫助詐欺
    之侵害行為，取得在法律上應歸屬於被上訴人之利益，自屬
    「非給付型之不當得利」中之「權益侵害之不當得利」。上
    訴人因前述侵害行為而受有利益，揆諸前揭說明，即為無法
    律上之原因，縱然被上訴人未撤銷該受詐欺之意思表示，上
    訴人仍不具取得該利益正當性之「法律上原因」，被上訴人
    自得依不當得利之規定請求返還。是上訴人主張被上訴人應
    先撤銷其受詐欺之意思表示，始得對上訴人行使不當得利返
    還請求權云云，顯對法規有所誤解，是上訴人提起本件上訴
    ，主張原審判決適用法規不當，係無足採。至其主張原審判
    決有不備理由部分，係屬民事訴訟法第469條第6款規定之範
    疇，不在小額事件上訴程序準用之列，上訴人不得以此為由
    ，指摘原判決違背法令。  
五、綜上所述，上訴意旨指摘原審判決認事用法違背法令，求予
    廢棄改判，顯無理由，爰不經言詞辯論，逕以判決駁回其上
    訴。
六、本件第二審裁判費為1,500元，應由上訴人負擔，爰諭知如
    主文第2項所示。
七、據上論結，本件上訴為無理由。依民事訴訟法第436條之32
    第1項、第2項、第449條第1項、第436條之29第2款、第436
    條之19第1項、第78條，判決如主文。　 
中　　華　　民　　國　　110 　年　　12　　月　　24　 日 
                   民事第三庭  法  官  洪榮謙
　　                           法  官  羅秀緞
　　                           法  官  鍾孟容
以上正本係照原本作成。
本件不得上訴。        
中　　華　　民　　國　　110 　年　　12　　月　　24　　日
                                書記官　張茂盛